臺灣基隆地方法院基隆簡易庭小額民事判決　九十一年度基小字第八號
　　原　　　告　台新國際商業銀行股份有限公司
　　法定代理人　丙○○
　　訴訟代理人　乙○○
　　被　　　告　甲○○
右當事人間請求清償債務事件，本院判決如左：
    主      文
原告之訴駁回。
訴訟費用由原告負擔。
    爭執事項及理由要領
甲、爭執事項：
一、原告起訴主張：被告申請使用原告核發之0000－0000－0000－00
    00號信用卡，從未依信用卡契約第十九條向原告申報遺失、被竊、被搶、詐取
    或其他遭被告以外之人占有等情形而辦理掛失停用手續。被告先後於八十八年三
    月十二日持該卡至偉將小吃店刷卡消費新臺幣（下同）四萬二千元、八十八年三
    月十三日持該卡至咆哮山莊有限公司刷卡消費三萬七千元，總計簽帳消費七萬九
    千元迄今未付。被告雖抗辯該二筆消費之簽帳單非伊親自簽名，然被告既自承信
    用卡從未遺失，且系爭二筆消費之前與之後另筆八十八年三月七日入帳及八十八
    年三月十六日入帳之簽帳款亦經被告承認並付款，又比對其中偉將小吃店之手刷
    簽帳單上凸字壓印痕與被告之信用卡卡面凸字壓印痕完全相同，足見系爭二筆消
    費簽帳款乃出自被告所持有之信用卡無誤，而非遭盜製之偽卡，縱使被告抗辯非
    伊親自簽名，亦可認係被告未妥善保管及使用信用卡，而讓與、轉借、提供擔保
    或以其他方式將信用卡之占有轉讓第三人使用，依信用卡契約第七條之約定，被
    告仍應就該二筆消費簽帳款負給付之責，為此訴請被告清償。
二、被告抗辯：伊曾向原告申請使用上開信用卡無誤，且歷次消費簽帳款均已依約給
    付，惟系爭二筆消費簽帳款並非伊持卡消費，簽帳單上之簽名亦非伊所簽，伊亦
    未將信用卡讓與、轉借、提供擔保或以其他方式將信用卡之占有轉讓第三人使用
    ，伊不知為何會有此二筆消費簽帳款產生，不應命伊給付等語。
乙、理由要領：
一、原告主張被告於八十八年三月間係原告核發0000－0000－0000－0
    000號信用卡之持卡人一節，業據原告提出信用卡申請書為證，且經被告當庭
    自認，堪信屬實。
二、原告雖提出簽名欄簽有「甲○○」姓名之系爭二筆消費款簽帳單影本二份，主張
    該二筆消費簽帳款係被告持卡簽名消費一節，為被告所否認，被告辯稱該二筆消
    費款簽帳單之簽名非其所簽，並提出其於八十七年、八十八年間之信用卡消費簽
    帳單原本共二十七張以供比對。按「私文書應由舉證人證其真正。」民事訴訟法
    第三百五十七條前段定有明文，本院比對被告所提出之八十七年、八十八年間信
    用卡消費簽帳單原本二十七張與原告所提出之信用卡背面簽名，發現被告於該段
    長達二年時間內之歷次簽名筆跡、樣式均相同，並無變更簽名筆跡或樣式之情事
    ，然原告所提出之系爭二筆信用卡消費簽帳單上簽名筆跡，則與前開二十七張簽
    帳單及信用卡背面之簽名筆跡有不少出入，諸如「邱」字第一撇落筆筆勢即完全
    不同、「府」字第二橫筆劃與第三撇間之連結空隙與模式亦完全不同、「建」字
    之綽部寫法亦大相逕庭，難認係出自被告之簽名，原告主張系爭二筆消費款係由
    被告親自簽名消費一節，不足採信。
三、原告雖另主張被告之信用卡並未遺失，且另筆八十八年三月七日入帳及八十八年
    三月十六日入帳之簽帳款亦經被告承認並付款，又比對其中偉將小吃店之手刷簽
    帳單上凸字壓印痕與被告之信用卡卡面凸字壓印痕完全相同，足見系爭二筆消費
    簽帳款乃出自被告所持有之信用卡，而非遭盜製之偽卡，縱使被告抗辯非伊親自
    簽名，亦可認係被告未妥善保管及使用信用卡，而讓與、轉借、提供擔保或以其
    他方式將信用卡之占有轉讓第三人使用，依信用卡契約第七條之約定，被告仍應
    就該二筆消費簽帳款負給付之責一節，雖經被告當庭自認信用卡從未遺失，且除
    系爭二筆簽帳款以外之各筆簽帳款亦均給付完畢，惟否認有將信用卡讓與、轉借
    、提供擔保或以其他方式將信用卡之占有轉讓第三人使用之情事。按「當事人主
    張有利於己之事實者，就其事實有舉證之責任。」民事訴訟法第二百七十七條前
    段定有明文，系爭二筆消費簽帳單縱如原告所言乃出自被告所持有之信用卡原卡
    而非偽卡，惟原告若欲本於兩造所簽定之信用卡契約第七條第二項、第五項約定
    「持卡人之信用卡屬於貴行之財產，持卡人應妥善保管及使用信用卡。貴行僅授
    權正卡持卡人或附卡持卡人本人在信用卡有效期限內分別使用，不得讓與、轉借
    、提供擔保或以其他方式將信用卡之占有轉讓第三人或交其使用。」、「持卡人
    違反第二項至第四項約定致生之應付帳款者，亦應對之負清償責任。」要求被告
    付款，依證據法則，原告應先舉證證明被告究係將信用卡「讓與」？「轉借」？
    「提供擔保」？或以「其他」何方式？將信用卡之占有轉讓哪位「第三人」使用
    ？而非單憑系爭二筆消費簽帳單出自被告所持有之信用卡原卡一節，即模糊推測
    被告必有違約將信用卡讓與或轉借或提供擔保或以其他任何方式轉讓不明第三人
    使用之情事。蓋於目前犯罪型態不斷翻新之社會，持卡人在不曾察覺之情況下，
    遭周圍較親近之親友冒用信用卡消費再放回原處之案例亦曾發生，尤其現今與發
    卡銀行簽約之特約商店，大多輕忽核對持卡消費簽名人之身分資料與簽名筆跡，
    更使得信用卡犯罪層出不窮，而發卡銀行基於風險管理，亦得於簽帳金額高過一
    定數額或發現有異常簽帳現象之際，預以徵信方式決定是否核准該筆簽帳，而非
    片面苛責持卡人於信用卡未遺失之狀態下即應負付款之責，以減輕發卡銀行或特
    約商店責任。本件原告既未能具體舉證證明被告究竟有何將信用卡讓與、轉借、
    提供擔保或以其他方式將信用卡之占有轉讓第三人使用之情事，其主張不足採信
    。
四、從而，原告本於系爭信用卡使用契約提起本訴，請求被告清償積欠之消費款及利
    息，為無理由，不應准許。
中　　　華　　　民　　　國　　九十一　　年　 　一　 　月　　 二十五　 　日
~B臺灣基隆地方法院基隆簡易庭
~B　　　　法　　　官　蔡佳玲
右正本證明與原本無異。
對於本件判決如有不服，應於收受送達後二十日內向本院提出上訴書狀，上訴於本院
合議庭，並按他造當事人之人數附具繕本。
當事人之上訴，非以判決違背法令為理由不得為之，上訴狀應記載上訴理由，表明下
列各款事項：
（一）原判決所違背之法令及其具體內容。
（二）依訴訟資料可認為原判決有違背法令之具體事實。
中　　　華　　　民　　　國　　九十一　　年　　 一　　 月　   二十九　 　日
~B　　　　法院書記官　陳碧玉
